【裁判字號】    98,交聲,292
【裁判日期】    980413
【裁判案由】    違反道路交通管理處罰條例聲明異議
【裁判全文】
臺灣桃園地方法院交通事件裁定         98年度交聲字第292號
原處分機關  交通部公路總局新竹區監理所
異  議  人
即受處分人  甲○○
                      5
上列異議人即受處分人因違反道路交通管理處罰條例案件，對於
交通部公路總局新竹區監理所中華民國98年1 月7 日桃監裁罰字
第52-AEW407272號裁決處分，聲明異議，本院裁定如下：
    主  文
異議駁回。
    理  由
一、原裁決處分及舉發意旨略以：異議人即受處分人甲○○於民
    國97年3 月23日上午10時13分許，駕駛車號8467-NT 號自用
    小客車行經台北市○○○路155 巷及健康路15巷巷口此一有
    燈光號誌管制之交岔路口時，違規闖越紅燈，經警舉發後告
    知應到案日期為97年4 月7 日，詎竟遲至98年1 月7 日仍未
    到案，故依道路交通管理處罰條例第53條第1 項規定，裁處
    罰鍰新台幣（下同）5,400 元，並依同條例第63條規定記違
    規點數3 點。
二、異議意旨略以：員警將我攔下，直到要我在舉發單上簽名時
    才告知我闖紅燈，但我並未闖紅燈，定係員警看錯，因此我
    不斷與員警爭論，然員警始終無法提出相關證據，我自不願
    在舉發單上簽名，當我想抄錄舉發單上相關資料時，員警竟
    不讓我抄寫即逕自離去，事後亦未寄發相關舉發通知單予我
    ，故我始終不知應到案時間及處所。為此不服原處分，而聲
    明異議等語。
三、按汽車駕駛人，行經有燈光號誌管制之交岔路口闖紅燈者，
    處新臺幣1,800 元以上5,400 元以下罰鍰，道路交通管理處
    罰條例第53條第1 項定有明文。次按行為人有本條例之情形
    者，應填製舉發違反道路交通管理事件通知單（以下簡稱舉
    發通知單），並於被通知人欄予以勾記，其通知聯依下列規
    定辦理：一、當場舉發者，應填記駕駛人或行為人姓名、性
    別、出生年月日、地址、身分證統一編號及車主姓名、地址
    、車牌號碼、車輛種類。被查獲之駕駛人或行為人為受處分
    人時，應於填記通知單後將通知聯交付該駕駛人或行為人簽
    名或蓋章收受之；拒絕簽章者，仍應將通知聯交付該駕駛人
    或行為人收受，並記明其事由及交付之時間；拒絕收受者，
    應告知其應到案時間及處所，並記明事由與告知事項，視為
    已收受，此亦經違反道路交通管理事件統一裁罰基準及處理
    細則第11條第1 項第1 款規定明確。
四、經查：
  (一)異議人就於上揭時間，駕駛上開自用小客車行經前開路段，
    嗣經員警攔停表示因違規闖越紅燈而製單舉發，但最終並未
    簽收上開通知單之事實，為異議人所不爭執，且有卷附本件
    之舉發違反道路交通管理事件通知單上「收受通知聯者簽章
    」欄經員警記載「拒簽收」等語可徵。
  (二)異議人雖以其並未闖紅燈，且係因與員警爭論故不願簽收舉
    發通知單，其欲拿筆記下舉發通知單上相關資訊時，詎料員
    警不讓其記載即逕自離去等語為其異議理由。惟查，異議人
    於本院中經訊問時已供稱：我當時邊看車內衛星導航設備邊
    開車，距離停止線約3 公尺左右，我抬頭起來看號誌是黃燈
    ，但我也不確定通過停止線時號誌是否為紅燈抑或還是黃燈
    等語，可見異議人自己亦根本無法確定並未闖越紅燈號誌。
    次按證人即舉發之台北市政府警察局松山分局東社派出所員
    警謝為捷到庭證稱：「我當時站在健康路15巷公園旁的人行
    道上，站在南向車道那側，我當時是在實施路檢勤務，我看
    到當時有兩台車子一前一後，沿健康路115 巷南向車道行駛
    ，異議人是第二台車子，這二台車子經過敦北155 巷巷口時
    闖越該路口的紅燈，我將異議人攔截，二台都有攔，我攔第
    二台，學長攔第一台，之後請異議人出示駕行照，並告知他
    違規事實，他在該路口已經闖越紅燈，我依法製單舉發，我
    就拿出紅單來寫，寫完之後請異議人簽收，在簽收過程中他
    一直說他沒有闖紅燈，他是闖黃燈，我就把紅單整本拿給他
    ，叫他簽名，他就一直不簽，我就把紅單拿回來，我就說：
    『現在時間是97年3 月23日10點13分，你的應到案日期是在
    97 年4月7 日之前。』我又說如果有問題你可以申訴，然後
    我就把紅單拿回來，拿回來之後我還有跟他一直對談，談的
    過程當中我也一直問他要不要簽收，他還是一樣不簽收，之
    後我就走了，因為路檢的時間到了，那時已經十點半了。..
    .我們是先注意到紅燈之後才會注意到下面的車子，他是在
    紅燈之後才直行過來。（他通過路口停止線時，號誌已經變
    變成紅燈很久了嗎？）已經是變成紅燈後3 到5 秒，因為我
    們也要避免爭議。」等語。而員警謝為捷與異議人素不相識
    ，復無怨隙，是無故意設詞誣陷異議人而甘冒偽證罪重責之
    必要，是其證詞自屬可信。更罔論異議人經本院訊問時亦供
    稱：「假如警方可以拿出我確實闖紅燈的證據我就簽，...
    後來我就跟警察要那整本罰單，『準備要抄罰單的資料』，
    ... 我就拿著整本罰單走回車上要拿筆，... 我就說『我要
    抄資料』」等語，可見異議人亦自承當時其根本無意在該舉
    發通知單上簽章，縱有自員警謝為捷手中取走該舉發通知單
    之情形，亦僅為「抄寫其上資料」而已，毫無收受該舉發通
    知單之意，就此而言，與員警謝為捷上揭證述內容，亦屬相
    符。綜此交互勾稽，可見異議人係在闖越紅燈號誌後，為員
    警謝為捷攔下舉發，經謝為捷填製上開舉發通知單命異議人
    簽收時，異議人竟拒不簽收，再經謝為捷不斷詢問是否收受
    該舉發通知單，異議人亦不願收受，謝為捷不得已乃告知異
    議人應到案時間及處所，並於返所後將已告知之旨記明於舉
    發通知單上，至為明確。是員警謝為捷之處理程序經核與道
    路交通管理事件統一裁罰基準即處理細則第11條所規定之處
    理程序相符，並無任何不當或違法之處。異議人徒以自己並
    未闖紅燈、亦未拒絕收受舉發通知單等語為辯，自無可採。
五、綜上所述，異議人確有於上揭時地駕駛上開自用小客車闖越
    紅燈之違規行為，且經舉發員警依違反道路交通管理事件統
    一裁罰基準及處理細則第11條第1 項規定告知異議人應到案
    日期及處所而完成送達舉發通知之程序後，仍逾越應到案期
    限即97年4 月7 日之60日以上未自動繳納罰鍰或到案聽候裁
    決，乃原處分機關即依道路交通管理處罰條例第53條第1 項
    及違反道路交通管理事件統一裁罰基準表之規定，裁處異議
    人罰鍰5,400 元並依同條例第63條第1 項第3 款規定記違規
    點數3 點，核無違誤。本件異議人之異議為無理由，應予駁
    回。
六、據上論斷，應依道路交通管理處罰條例第87條第2 項、道路
    交通案件處理辦法第19條，裁定如主文。
中    華    民    國    98    年    4     月    13    日
                      交通法庭  法  官  紀凱峰
以上正本證明與原本無異。
如不服本裁定，應於裁定送達後5 日內向本院提出抗告狀。
                                書記官  鄭乃甄
中    華    民    國    98    年    4     月    20    日


司法院資訊處製作；財團法人民間司法改革基金會備份。
